臺灣高等法院民事判決
109年度上易字第427號
上  訴  人  盧妙妤  



被 上訴 人  葉淑惠    

訴訟代理人  周嘉鈴律師(法扶律師)
上列當事人間請求損害賠償事件，上訴人對於中華民國109年3月
3日臺灣新北地方法院108年度訴字第3176號第一審判決提起上訴
，本院於109年8月25日言詞辯論終結，判決如下：
    主      文
上訴駁回。
第二審訴訟費用由上訴人負擔。
    事實及理由
壹、程序事項
一、按訴訟標的對於共同訴訟之各人必須合一確定者，共同訴訟
    中一人之行為有利益於共同訴訟人者，其效力及於全體，民
    事訴訟法第56條第1項第1款前段定有明文。又債權人以各連
    帶債務人為共同被告提起給付之訴，以被告一人提出非基於
    其個人關係之抗辯，而經法院認為有理由者為限，始得適用
    民事訴訟法第56條第1款之規定。是連帶債務人中之一人提
    出上訴，須非基於個人關係之抗辯，且經法院認為有理由者
    ，始有民事訴訟法第56條第1款之適用，其上訴效力始及於
    其他連帶債務人（共同訴訟人）。本件被上訴人於原審主張
    上訴人丙○○(下稱上訴人)、甲○○(下逕稱姓名)共同侵害其權
    利，請求上訴人、甲○○賠償損害，經原審判命上訴人、甲○○
    連帶給付被上訴人新臺幣（下同）15萬元本息，上訴人就其
    敗訴部分聲明不服，提起上訴，經本院審理結果，認為上訴
    人之上訴無理由(詳後述)，依首揭說明，上訴人上訴之效力
    自不及於甲○○，合先敘明。
二、上訴人未於言詞辯論期日到場，核無民事訴訟法第386條所
    列各款情形，爰依被上訴人之聲請，由其一造辯論而為判決
    。
貳、實體事項　　　　
一、被上訴人主張：伊與甲○○於民國93年2月21日結婚。上訴人
    明知甲○○係有配偶之人，竟於107年間與甲○○在新北市中和
    區、新店區同居長達1年，並與甲○○拍攝婚紗照，顯已逾越
    一般已婚男女與配偶以外異性友人交往之分際，且達於破壞
    伊與甲○○間婚姻共同生活之圓滿安全及幸福之程度，而侵害
    伊配偶權，伊因此受有非財產上之損害15萬元。爰依民法第
    184條第1項、第185條第1項前段、第195條第1項前段、第3
    項規定，請求上訴人與甲○○連帶給付15萬元，及自起訴狀繕
    本送達翌日起加計法定遲延利息。（被上訴人對於上訴人逾
    上開範圍之請求，經原審判決駁回，未據其聲明不服)。
二、上訴人則以：伊於107年間並不知道甲○○為有配偶之人，嗣
    於108年4月間被上訴人明知其與甲○○所生之長女曾至伊住處
    與伊及甲○○同住1個月，竟未曾有尋找其長女或為任何異議
    ，顯已認同兩造之三人關係，且不對伊追究責任。縱認伊須
    負損害賠償責任，惟伊有3名子女需扶養，被上訴人請求賠
    償金額過高，應給予分期付款等語，資為抗辯。
三、原審判決上訴人應與甲○○連帶給付被上訴人15萬元，及甲○○
    自109年1月29日起、上訴人自108年12月6日起，均至清償日
    止，按週年利率百分之5計算之利息。上訴人就其敗訴部分
    不服，提起上訴，聲明：㈠原判決不利於上訴人部分廢棄。㈡
    上開廢棄部分，被上訴人於第一審之訴及假執行之聲請均駁
    回。被上訴人答辯聲明：上訴駁回。
四、被上訴人主張其與甲○○於93年2月21日結婚，其為甲○○之配
    偶，有戶籍謄本可稽(見原審卷第13頁)，自堪信為真實。
五、被上訴人主張上訴人明知甲○○為有配偶之人，仍與甲○○於新
    北市中和區、新店區同居長達1年，且有逾越一般男女交往
    分際，而侵害其配偶權等語，為上訴人否認，並辯稱：甲○○
    跟其說尚未結婚，且被上訴人明知甲○○所生女兒與上訴人同
    住，被上訴人顯已認同伊與甲○○交往、同住，且不予追究責
    任云云。經查：
　㈠被上訴人主張上訴人與甲○○間在中和、新店等地同居長達1年
    期間，雙方互動親密，且合拍婚紗照等情，業據被上訴人提
    出照片為證（見原審卷第59頁）；且證人即被上訴人與甲○○
    所生之長女甲〇〇於原審證稱：伊父親甲○○常常晚上或半夜都
    沒回家，不然就是隔了好幾天才回家，回家換了衣服就出門
    ，再來就沒有回家了，甲○○之前住在被上訴人家附近，後來
    搬到新店祥和社區跟上訴人及上訴人的3個小孩一起住，伊
    之前有被甲○○帶到新店祥和社區跟上訴人及甲○○同住；伊覺
    得上訴人與甲○○是情侶關係，因為其二人間有親密互動，如
    睡在一起，而且還會親親跟抱抱，且有去臺北拍攝婚紗照片
    ，伊也在場等語（見原審卷第94至95頁）。堪認上訴人與甲
    ○○確有逾越一般已婚男女與異性交往分際之行為。
　㈡上訴人雖抗辯：甲○○告訴其尚未結婚，其並不知道甲○○已婚
    云云。惟查證人即甲○○之胞姊陳美玲(原名乙○○)於本院證稱
    ：上訴人知道甲○○已婚，且還希望甲○○與被上訴人離婚等語
    （見本院卷第108頁），核與甲○○於本院陳稱：伊與上訴人
    認識時，伊就有告訴上訴人伊已婚相符(見本院卷第58頁)，
    則上訴人上開所辯，難認可取。另上訴人抗辯被上訴人知其
    長女與上訴人、甲○○同住，未曾異議，已認同兩造三方關係
    ，同意其與甲○○交往、同住，且不追究責任云云。惟甲○○於
    本院自陳被上訴人並沒有同意其與上訴人交往或同住等語(
    見本院卷第58頁)，核與證人陳美玲於本院證稱：被上訴人
    雖知道其女兒有與上訴人、甲○○同住，但被上訴人根本沒有
    同意上訴人與甲○○交往、或不追究責任等語相符（見本院卷
    第108頁）。此外，上訴人復未提出任何證據證明被上訴人
    有何同意其與甲○○間逾越一般男女交往關係、或不予追究責
    任乙情，故上訴人此部分之抗辯，亦難認可取。
六、按因故意或過失，不法侵害他人之權利者，負損害賠償責任
    。故意以背於善良風俗之方法，加損害於他人者亦同。民法
    第184條第1項規定有明文。次按數人共同不法侵害他人之權
    利者，連帶負損害賠償責任，亦為民法第185條第1項前段所
    明定。再按不法侵害他人之身體、健康、名譽、自由、信用
    、隱私、貞操，或不法侵害其他人格法益而情節重大者，被
    害人雖非財產上之損害，亦得請求賠償相當之金額；前二項
    規定，於不法侵害他人基於父、母、子、女或配偶關係之身
    分法益而情節重大者，準用之，同法第195條第1項前段、第
    3項亦分別定有明文。又婚姻係以夫妻之共同生活為目的，
    配偶應互相協力保持其共同生活之圓滿、安全及幸福，而夫
    妻互守誠實，係為確保其共同生活之圓滿、安全及幸福之必
    要條件，故應解為配偶因婚姻契約而互負誠實之義務，配偶
    之一方行為不誠實，破壞共同生活之圓滿安全及幸福者，即
    為違反因婚姻契約之義務而侵害他方之權利。準此，侵害配
    偶權之行為，並不以通姦行為為限，倘夫妻任一方與他人間
    存有逾越結交普通朋友等一般社交行為之不正常往來，其行
    為已逾社會一般通念所能容忍之範圍，已達破壞婚姻共同生
    活之圓滿安全及幸福之程度，即足當之，倘其情節重大，違
    反忠誠義務之一方及該他人即應依上開規定，負非財產上即
    精神慰撫金之損害賠償責任。查上訴人與甲○○間有同居，互
    動親密及合拍婚紗照等不正當交往行為，已如前述，且依其
    情節觀之，顯已逾越一般已婚男子與除配偶外其他女子間之
    正常社交程度，顯非僅止於通常友人間之互動，已達侵害被
    上訴人基於配偶身分關係，對於婚姻共同生活應享有圓滿、
    安全及幸福之身分法益且情節重大，已逾一般吾人社會經驗
    常情所能容忍之程度，被上訴人主張其配偶權受侵害，精神
    上因此受有痛苦，依上開侵權行為之法律關係，請求上訴人
    與甲○○負連帶損害賠償責任，洵屬有據。
七、又按不法侵害他人之人格權，被害人受有非財產上損害，請
    求加害人賠償相當金額之慰撫金時，法院對於慰撫金之量定
    ，應斟酌實際加害情形、所造成之影響、被害人痛苦程度、
    兩造之身分地位經濟情形及其他各種狀況，以核定相當之數
    額。爰審酌被上訴人高職畢業，目前為家庭主婦，並無薪資
    固定收入、107年度申報所得為1280元；上訴人為高中肄業
    、107年度申報所得為3萬3000元、名下有汽車1輛，且有3名
    小孩需扶養；甲○○為高職畢業、107年度申報所得為21萬761
    6元、名下有汽車2輛，業據兩造及甲○○陳明在卷(見本院卷
    第10頁、第15頁、第57頁)，並有兩造及甲○○稅務電子閘門
    財產所得調件明細表可稽（見原審限閱卷）；又上訴人與甲
    ○○間前揭不正常往來行為之情形，破壞被上訴人婚姻關係共
    同生活美滿與幸福之程度，被上訴人精神上因此所受之痛苦
    程度，以及被上訴人自陳已得知其二人已分手，沒有再繼續
    同居，上訴人與甲○○上開不當交往行為所持續期間等一切情
    狀，認被上訴人請求上訴人與甲○○連帶給付非財產上之損害
    賠償應以15萬元為適當。又按債務之分期清償或止利還本，
    係普通債務契約，固應由債權人表示同意，非債務人一方所
    能強求。且按債務人無為一部清償之權利，但法院得斟酌債
    務人之境況，許其於無甚害於債權人利益之相當期限內，分
    期給付，或緩期清償，民法第318條第1項定有明文，然此項
    規定，係認為法院有斟酌債務人之境況，許其分期給付或緩
    期清償之職權，非認債務人有要求分期給付或緩期清償之權
    利，且無力清償並非解免或延期清償之法定理由。本件被上
    訴人已表示不同意上訴人分期給付(見本院卷第50至51頁)，
    上訴人復未提出任何證據以釋明其境況，本院即難依上訴人
    請求許其分期給付。 
八、綜上所述，被上訴人依民法第184條第1項、第195條第1項、
    第3項、第185條第1項之規定，請求上訴人應與甲○○連帶給
    付15萬元及法定遲延利息部分為有理由，應予准許。從而原
    審就此部分為上訴人敗訴之判決，並無不合。上訴論旨指摘
    原判決此部分不當，求予廢棄改判，為無理由。
九、本件事證已臻明確，兩造其餘之攻擊或防禦方法及所用之證
    據，經本院斟酌後，認為均不足以影響本判決之結果，爰不
    逐一論列，附此敘明。
十、據上論結，本件上訴為無理由，依民事訴訟法第385條第1項
    前段、第449條第1項、第78條，判決如主文。
中　　華　　民　　國　　109 　年　　9 　　月　　15　　日
                  民事第二十五庭
                      審判長法  官  謝碧莉
                            法  官  林晏如
                            法  官  陳月雯
正本係照原本作成。
不得上訴。
中　　華　　民　　國　　109 　年　　9 　　月　　16　　日

  　　　　　　　　　　　　　書記官  侯雅文